【裁判字號】    99,監,239
【裁判日期】    990728
【裁判案由】    指定監護人
【裁判全文】
臺灣臺中地方法院民事裁定               99年度監字第239號
聲  請  人  丙○○
相  對  人  乙○○
法定代理人  臺中縣政府社會處處長
代  理  人  甲○○
上列聲請人聲請為相對人改定監護人事件，本院裁定如下：
    主  文
聲請駁回。
聲請費用新臺幣壹仟元由聲請人負擔。
    理  由
一、(一)按民法總則中華民國九十七年五月二日修正之條文施行前
    ，已為禁治產宣告者，視為已為監護宣告；繫屬於法院之禁
    治產事件，其聲請禁治產宣告者，視為聲請監護宣告；聲請
    撤銷禁治產宣告者，視為聲請撤銷監護宣告；並均於修正施
    行後，適用修正後之規定，民法總則施行法第四條第二項定
    有明文。上開民法總則中華民國九十七年五月二日修正之條
    文，業於九十八年十一月二十三日施行。(二)次按有事實足認
    監護人不符受監護人之最佳利益，或有顯不適任之情事者，
    法院得依受監護人、四親等內之親屬、檢察官、主管機關或
    其他利害關係人之聲請，改定適當之監護人，不受第一千零
    九十四條第一項規定之限制；法院依第一千一百零六條之一
    改定監護人時，應同時指定會同開具財產清冊之人，民法第
    一千一百零六條之一第一項、第一千零九十四條第四項分別
    定有明文。前開規定，依民法第一千一百十三條規定，準用
    於成年人之監護。
二、聲請意旨略以：相對人乙○○（男、三十一年一月八日生、
    國民身分證統一編號：Ｚ000000000號）因中風後
    意識不清，雖經延醫診治，均不見起色，達精神耗弱狀態，
    經鈞院於九十四年六月二十八日，以九十四年度禁字第五九
    號裁定准許宣告為禁治產人，並選定關係人即臺中縣政府社
    會處處長為相對人之監護人。聲請人為相對人之堂弟，相對
    人之母生前囑咐聲請人照顧相對人，相對人基於親情，自願
    擔任相對人之監護人，負責照料日常生活及療養事宜等語。
三、相對人法定代理人辯以：相對人目前受到良好照顧，相對人
    受監護（禁治產）宣告後，聲請人從未探視過相對人。是本
    件聲請為無理由等語。
四、經查：(一)聲請人主張：相對人前經本院以九十四年度禁字第
    五九號民事裁定為禁治產宣告在案，並選定關係人即臺中縣
    政府社會處處長為相對人之監護人等事實，業據提出本院九
    十四年度禁字第五九號民事裁定為證，並經本院依職權調閱
    前揭聲請宣告禁治產等事件卷宗核閱屬實。則相對人既經為
    禁治產宣告者，應視為已受監護宣告，合先敘明。(二)聲請人
    主張：相對人經本院裁定宣告為禁治人在案，其為相對人之
    堂弟，自願擔任相對人之監護人，負責照料相對人之日常生
    活及療養事宜等情，雖據其提出親屬系統表、戶籍登記簿、
    戶籍謄本等件為證，然縱聲請人與相對人確為堂兄弟關係，
    惟觀諸上開規定，就受監護人之監護人改定之聲請，須審酌
    者，厥在於是否有事實足認監護人不符受監護人之最佳利益
    ，或有顯不適任之情事。而聲請人並未提出任何相關事證，
    證明相對人關係人即臺中縣政府社會處處長有顯不適任之情
    事，或由渠擔任監護人不符相對人之最佳利益。(三)綜上所述
    ，聲請人並未提出任何證據證明有事實足認關係人即臺中縣
    政府社會處處長不符相對人之最佳利益，或有顯不適任之情
    事，而有改定聲請人為相對人監護人之必要。從而，聲請人
    聲請改定其為相對人之監護人，核為無理由，應予駁回。
五、依非訟事件法第二十一條第二項，民事訴訟法第九十五條、
    第七十八條，裁定如主文。
中    華    民    國    99    年    7     月    28    日
                   家事法庭   法  官  唐敏寶
以上正本係照原本作成。
如對本裁定抗告須於裁定送達後十日內向本院提出抗告狀，並繳
納抗告費新臺幣一千元。
中    華    民    國    99    年    7     月    28    日
                              書記官  丁文宏

司法院資訊處製作；財團法人民間司法改革基金會備份。
